臺灣新竹地方法院刑事判決
                                      110年度訴字第604號
公  訴  人  臺灣新竹地方檢察署檢察官
被      告  林峻麒



上列被告因詐欺案件，經檢察官提起公訴（110年度偵字第4039
號），被告於本院準備程序為有罪之陳述，經本院裁定進行簡式
審判程序獨任審理，判決如下：
    主  文
林峻麒以網際網路對公眾散布而犯詐欺取財罪，累犯，處有期徒
刑陸月。
    事  實
一、林峻麒意圖為自己不法之所有，基於以網際網路對公眾散布
    而詐欺取財之犯意，明知無實際交易其所有之車牌號碼000-0000號普通重型機車之真意，竟於民國109年10月20日前某時，在不詳地點，以不詳設備連結網際網路登入其所申設、暱稱為「Yen Chiao Lin」之臉書社群網站（下稱臉書）帳號，在「Marketplace」網頁上刊登販售上開機車之訊息，適有吳國偉於109年10月20日上網瀏覽後誤信為真而陷於錯誤，遂以臉書即時通軟體傳訊向林峻麒表達購買之意，雙方協議以新臺幣（下同）7,600元成交，並由林峻麒協助辦理機車過戶及託運事宜。吳國偉乃依林峻麒指示於翌（21）日上午10時31分許，透過郵局快捷報值郵件之方式，將現金7,600元及身分證、健保卡寄送至林峻麒位於新竹市○區○○路0段000巷00○00號4樓租屋處，並註記收件人為「林延樵」、連絡電話「0000000000」，林峻麒為順利領取上開郵件，遂於同（21）日上午11時57分許，在上址租屋處，以其持用之行動電話門號0000000000號撥打至新竹郵局快捷股專線電話00-0000000號查詢送件進度，並於同（21）日下午4時8分許，接獲郵務士謝子毅來電告知即將前往上址租屋處送件後，於同（21）日下午4時18分許，於上址租屋處1樓，以「林延樵」名義簽收上開快捷報值郵件。嗣因林峻麒未依約交車且避不聯繫，吳國偉始知受騙並報警處理，始悉上情。
二、案經吳國偉訴由新竹市警察局第二分局報請臺灣新竹地方檢
    察署檢察官偵查起訴。
    理  由
一、本件被告林峻麒所犯之罪，並非法定刑為死刑、無期徒刑或
    最輕本刑3 年以上有期徒刑之罪，亦非高等法院管轄第一審
    之案件，而被告於準備程序進行中就被訴事實已為有罪之陳
    述，經本院告知簡式審判程序之旨，並聽取檢察官及被告之
    意見後，本院乃依刑事訴訟法第273 條之1 第1 項規定，裁
    定進行簡式審判程序，合先敘明。
二、訊據被告對於前揭詐欺取財犯行於本院準備及簡式審判程序
    時均坦承不諱（見本院卷第83頁、第87頁），復有證人即告
    訴人吳國偉於警詢中、證人謝子毅於偵查中之證述可佐（見
    偵卷第8-8頁反面、第113-114頁反面），另有員警偵查報告
    、掛號郵件簽收(收據)清單、臉書「Marketplace」販賣機
    車貼文截圖、吳國偉與被告之即時通訊息對話截圖、吳國偉
    郵寄之現金及證件相關照片、快捷報值郵件執據、車牌號碼
    000-0000號普通重型機車之車輛詳細資料報表、吳國偉之內
    政部警政署反詐騙案件紀錄表、被告持用之行動電話000000
    0000、0000000000號通聯記錄、證人謝子毅持用之行動電話
    0000000000號通聯記錄、新竹郵局快捷股專線電話查詢資料
    在卷可參（見偵卷第3頁、第10-22頁、第30-31頁、第88頁
    、第90頁、第97頁、第101頁、第104頁），足見被告之自白
    與事實相符，本件犯行至堪認定，應依法論處。
三、核被告所為，係犯刑法第339 條之4 第1 項第3 款以網際網
    路對公眾散布而犯詐欺取財罪。被告前①於107年間，因詐欺
    案件，經臺灣新北地方法院以107年度簡字第7642號判決判
    處有期徒刑2月，上訴後經同法院以108年度簡上字第542號
    判決駁回上訴確定；又②於107年間，因違反醫療法案件，經
    臺灣桃園地方法院以107年度審易字第3001號判決判處有期
    徒刑3月確定，上開2罪復經臺灣新北地方法院以109年度聲
    字第787號裁定定應執行有期徒刑4月確定，嗣於109年5月25
    日易科罰金執行完畢等情，有臺灣高等法院被告前案紀錄表
    在卷可稽，其於徒刑執行完畢後5 年內故意再犯本件有期徒
    刑以上之罪，為累犯。查被告雖曾有詐欺之前科紀錄，然於
    本案終能坦承犯行，並積極與告訴人吳國偉達成和解並賠償
    完畢（詳如後述），堪認具悛悔之意，況本件犯罪情節不似
    強盜、恐嚇等暴力取財案件重大，詐騙金額亦非甚鉅，依釋
    字第775 號解釋意旨，不予加重最低本刑，特此敘明。
四、刑法第59條規定，犯罪之情狀顯可憫恕，認科以最低度刑仍
    嫌過重者，得酌量減輕其刑。法務部立法說明中指出：本條
    所謂「犯罪之情狀可憫恕」，自係指裁判者審酌刑法第57條
    各款所列事項以及其他一切與犯罪有關之情狀之結果，認其
    犯罪足堪憫恕者而言。若有情輕法重之情形者，裁判時本有
    刑法第59條酌量減輕其刑規定之適用（司法院釋字第263 號
    解釋意旨可資參照），從而其「情輕法重」者，縱非客觀上
    足以引起一般同情，惟經參酌該號解釋並考量其犯罪情狀及
    結果，適用刑法第59條之規定酌減其刑，應無悖於社會防衛
    之刑法機能（最高法院81年度台上字第865 號判決意旨可資
    參照）。被告所犯之罪，固值非難，然同為該等犯行，犯罪
    情節未必盡同，造成危害之程度自屬有異，法律科處此類犯
    罪，所設之法定最低本刑卻屬相同，且縱量處最低法定刑，
    仍無從依法易科罰金。衡諸被告坦承犯行，並與告訴人達成
    和解且賠償完畢，顯見被告經過本案偵查、審理程序，當知
    所悔悟，又本件縱令量處法定最低刑度，被告仍必須入監執
    行，無法覓職、正常生活。一旦被告服刑，促使被告努力工
    作、藉此記取深切教訓之目的無疑落空，是綜觀上情，本院
    認縱宣告法定最低刑度仍猶過重，爰依刑法第59條規定酌減
    其刑。
五、爰審酌被告不思以正當途徑獲取財物，僅為求一己私利即任
    意詐騙他人，致被害人受有財產損害，所為實值非難；為念
    及被告犯後坦承犯行，態度尚可，已與告訴人達成和解並賠
    償完畢，有本院110年度附民移調字第154號調解筆錄及公務
    電話紀錄表各1份存卷可查(見本院卷第77頁、第95頁)，兼
    衡其自承教育程度為高職畢業，案發時在新竹科學園區擔任
    派遣公司作業員，目前待業中，未婚，現與父親同住，暨本
    件犯罪之目的、手段、告訴人所受損害等一切情狀，量處如
    主文所示之刑，以示懲儆。
六、本件被告業已與被害人吳國偉達成調解並賠償完畢，已如前
    述，倘國家再行沒收犯罪所得，恐過苛之虞，故依刑法第38
    條之2 第2 項規定，就此部分不予宣告沒收或追徵，附此敘
    明。
據上論斷，應依刑事訴訟法第273 條之1 第1 項、第299 條第1
項前段，判決如主文。
本案經檢察官陳子維提起公訴，檢察官黃嘉慧師到庭執行職務。
中    華    民    國   111    年    1    月    18    日
                  刑事第六庭  法  官  林涵雯
以上正本證明與原本無異。
如不服本判決應於收受本判決後20日內向本院提出上訴書狀，上
訴書狀應敘述具體理由。上訴書狀未敘述上訴理由者，應於上訴
期間屆滿後20日內補提理由書狀於本院(均須按他造當事人之人
數附繕本 )「切勿逕送上級法院」。 
中　　華　　民　　國　　111 　年　　1 　　月　　18　　日
                              書記官  林汶潔
附錄本案論罪科刑法條：
中華民國刑法第339條之4
犯第三百三十九條詐欺罪而有下列情形之一者，處一年以上七年
以下有期徒刑，得併科一百萬元以下罰金：
一、冒用政府機關或公務員名義犯之。
二、三人以上共同犯之。
三、以廣播電視、電子通訊、網際網路或其他媒體等傳播工具，
　  對公眾散布而犯之。
前項之未遂犯罰之。